臺灣臺中地方法院民事判決　94年度訴字第2555號
原　　　告　建華商業銀行股份有限公司
法定代理人　丙○○
訴訟代理人　乙○○
被　　　告　甲○○
訴訟代理人　何立斌律師
當事人間清償債務事件，本院於94年12月26日言詞辯論終結，判
決如下：
    主    文
被告應給付原告陸拾參萬玖仟壹佰參拾壹元整及自民國九十三年
一月二日起至清償日止按年息百分之九點六五計算之利息。
訴訟費用由被告負擔。
    事實及理由
一、原告起訴主張：
  (一)訴外人張慧美邀同被告甲○○為連帶保證人與於民國（下同
    )84年7月3日向第三人美商花旗銀行股份有限公司辦理房屋
    貸款捌拾柒萬元整，並共同簽發借款約定書及未載到期日，
    付款地為台中市○○○路○段154號1樓，面額為捌拾柒萬元
    整之本票壹紙為擔保，借款利率則依第三人之基本放款利率
    計算。921震災後，借款人張慧美所提供予花旗銀行之抵押
    不動產全倒滅失，借款人亦停止攤繳本息；嗣第三人美商花
    旗銀行股份有限公司將該債權於93年1月2日轉讓予原告，原
    告受讓債權本金為捌拾萬元肆仟柒佰貳拾元整，原告受讓人
    自民國93年1月2日起繼受上開債權之權利及義務，原告亦以
    存證信函通知債權讓與情事。
　(二)原告因係上開債權之受讓人，遂自『台中市文心大三元白金
    特區都市更新會』受償土地補償款165,589元，並依法先行
    沖償借款人之借款本金後；惟迄今尚欠本金639,131元及自
    民國93年1月2日起至清償日止按年息10.25%計算之利息未償
    ，原告願將利息減縮按年息9.65%計算，被告為連帶保證人
    自應負清償借款，爰依借款及連帶保證契約請求被告清償前
    揭借款本金、利息等語。
  (三)聲明：如主文第一項所示。
二、被告則抗辯：
  (一)原告所呈被告甲○○與訴外人張慧美於84年7月3日所簽發本
    票（下稱系爭本票），由於未載到期日，視為見票即付之本
    票，依據票據法第22條第1項規定，自發票日起算三年間不
    行使權利，其票據權利因時效而消滅。而本件執票人即原告
    遲至94年8月4日始執系爭本票據以主張票據權利，顯已逾越
    上揭時效，被告自得主張拒絕給付。
  (二)另按「票據之出立不問其原因如何，其權利義務應依票據法
    規定。貨款債權既因票據之出立而不存在，自不能再以貨款
    請求權消滅時效業已完成為抗辯。」，此為最高法院37年上
    字第8154號判例所持見解。依上揭實務判例見解，似應認客
    觀上當事人間既已簽立票據，則不問簽立票據之原因法律關
    係如何，其權利義務應依票據法之規定，而不得另據票據之
    原因法律關係而為主張。
  (三)準此以觀，原告主張被告甲○○因擔任訴外人張慧美房屋貸
    款之連帶保證人，而與訴外人張慧美共同簽發系爭本票。依
    據上揭判例意旨，本件既已簽立本票，債權人與連帶債務人
    之權利義務關係自應依票據法規定。而系爭本票票據權利依
    票據法第22條第1項之規定顯已罹於時效，已詳前述，此際
    原告另執被告簽立系爭本票之原因關係即連帶保證契約請求
    被告清償債務，應認為無理由。
  (四)聲明：原告之訴駁回。
三、本院得心證之理由：
  (一)原告主張前揭訴外人張慧美借款事實、被告為系爭借款之連
    帶保證人事實及原告受讓上開借款債權，並已對被告為債權
    讓與之通知等事實，業據原告提出與所述相符之消費性借款
    暨擔保透支約定書影本、本票影本、債權讓渡書影本、存證
    信函暨回執單影本各一份為證，且為被告所不爭，故應堪採
    信。又借款人張慧美曾受領土地補償款165,589元，經原告
    依法沖償前揭借款本金後，尚有本金639,131元及自民國93
    年1 月2日起之利息未清償等情，亦為被告所不爭，故亦堪
    採信。
  (二)因清償債務而對於債權人負擔新債務者，除當事人另有意思
    表示外，若新債務不履行時，其舊債務仍不消滅，民法第32
    0條定有明文。本件系爭借款之借款人張慧美、連帶保證人
    即被告於借款時，共同簽發與借款同額之系爭本票，用以擔
    保系爭借款之清償等情，業為兩造所不爭，則於被告簽發系
    爭本票時，兩造顯無約定因被告負擔本票債權之新債務而使
    借款之舊債務消滅之意思表示，故被告抗辯被告簽立本票，
    原告即不得再依據本票之原因法律關係而請求云云，顯無理
    由。另被告所援引之最高法院37年上字第8154號判例，因判
    例中有關「票據之出立不問其原因如何」、「貨款債權既因
    票據之出立而不存在」之用語不夠周延，於91年9月3日經最
    高法院91年度第10次民事庭會議決議不再援用，併此敘明。
  (三)綜上所述，本件原告基於債權讓與關係及連帶保證契約請求
    被告給付本金639,131元及自民國93年1月2日起至清償日止
    減按年息9.65%計算之利息，即有理由，應予准許。
四、結論：原告之訴為有理由，依民事訴訟法第78，判決如主文
    。
中　　華　　民　　國　　94　　年　　12　　月　　30　　日
                  民事第三庭    法  官  陳毓秀
正本係照原本作成。
如對本判決上訴，須於判決送達後20日內向本院提出上訴狀。
中　　華　　民　　國　　94　　年　　12　　月　　30　　日
                                書記官
